【裁判字號】    97,交聲,2979
【裁判日期】    980113
【裁判案由】    交管條例聲異
【裁判全文】
臺灣板橋地方法院交通事件裁定        97年度交聲字第2979號
原處分機關  交通部公路總局臺北區監理所
異  議  人  甲○○
即受處分人
上列異議人即受處分人因違反道路交通管理處罰條例事件，對於
交通部公路總局臺北區監理所於97年11月12日所為之裁決處分（
原處分案號：北監自裁字裁40-CO0000000號），聲明異議，本院
裁定如下：
    主  文
原處分撤銷。
甲○○汽車駕駛人，行經有燈光號誌管制之交岔路口闖紅燈，處
新臺幣貳仟柒佰元，並記違規點數參點。
    理  由
一、原處分意旨略以：異議人即受處分人甲○○於民國97年8 月
    4 日凌晨0 時43分許，駕駛車牌號碼6S-1468 號自用小客車
    ，行經臺北縣板橋市○○路○ 段9 號前，因其駕車行經有燈
    光號誌管制之交岔路口闖紅燈之違規事實，遭員警攔停當場
    製單舉發，爰依違反道路交通管理處罰條例第53條第1 項規
    定，裁處受處分人罰鍰新臺幣（下同）4,500 元，並依同條
    例第63條第1 項第3 款記違規點數3 點。
二、聲明異議意旨略以：異議人於上開時間駕駛車牌號碼6S-1
    468 號自用小客車，行經臺北縣板橋市○○路○ 段9 號前，
    並沒有闖紅燈之情形，且員警開單告發時，因異議人不服取
    締而拒絕簽收罰單，員警當時並未詳細告知應到案之日期及
    處所，僅口頭表示會將舉發通知單寄到異議人住處，嗣因異
    議人一直未收到舉發通知單，導致延誤申訴及繳納罰鍰時間
    ，而遭提高罰鍰金額，為此不服，爰依法聲明異議，請求撤
    銷原處分云云。
三、按汽車駕駛人，行經有燈光號誌管誌之交岔路口闖紅燈者，
    處新臺幣（下同）1,800 元以上5,400 以下罰鍰；又汽車駕
    駛人有上開行為時，除依原條款處罰鍰外，並予記違規點數
    3 點，道路交通管理處罰條例第53條第1 項、第63條第1 項
    第3 款分別定有明文。
四、經查：
(一)本件異議人於上開時、地，駕駛上開自用小客車，因駕車行
    經有燈光號誌管制之交岔路口闖紅燈違規，經臺北縣政府警
    察局板橋分局沙崙派出所員警乙○○當場攔停舉發，嗣異議
    人未於期限內提出申訴或繳納罰鍰，經原處分機關即交通部
    公路總局臺北區○○○○○道路交通管理處罰條例第53條第
    1 項規定，於97年11月12日裁處異議人罰鍰4,500 元，並記
    違規點數3 點之事實，有上開裁決書、臺北縣政府警察局北
    縣警交字第C00000000 號舉發違反道路交通管理事件通知單
    在卷可憑（見本院卷第7 、15頁）。
(二)異議人雖以上開情詞置辯。惟證人即舉發異議人之員警乙○
    ○於本院審理時到庭具結證稱：伊當時擔任巡邏勤務行經篤
    行路3 段玉平巷76弄口，伊看到異議人闖篤行路3 段玉平巷
    76弄交岔路口的紅燈，伊就從滿平街84巷左轉篤行路3 段跟
    在異議人所駕駛的自用小客車後面，並上前把異議人攔停，
    告知異議人違規事由，請她出示駕照及身分證，但是異議人
    說她沒有闖紅燈，因為異議人所述和伊當時看到的情形不符
    ，伊就開單告發，舉發當時，視線良好，不會有誤認的情況
    ，伊開單告發後，異議人表示拒絕收受，伊依規定告知異議
    人應有的權利及應到案處所，並在罰單異議人收受聯上註明
    異議人的簽收狀態、記載已告知相關權利，伊當時跟異議人
    說罰單會交給分局，由分局或裁決所把罰單寄給異議人收受
    ，異議人若不服取締，請她收到罰單後再去申訴，伊當時沒
    有跟異議說應到案日期，伊以為異議人收到罰單後會再去申
    訴等語明確（見本院卷第25、26頁）。是觀諸證人所言，當
    天視線良好，證人就舉發路段之燈號變換情形、執勤所處位
    置、異議人行駛路徑及闖紅燈過程等情節詳述具體明確，且
    證人既正執行勤務之際，對行駛車輛動向，自特別留意而無
    錯看或誤判之虞；況證人就本件如何查獲舉發之經過，於本
    院審理時到庭結證綦詳如上，其證述舉發過程連續而完整，
    顯見其記憶深刻，益徵其無誤判之虞；參以證人與異議人間
    ，並無怨隙，且素不相識，衡情證人應無設詞攀誣，或虛構
    違規事實以陷害異議人之理。從而，既查無任何證據足資證
    明執勤員警有何捏造事實違法取締之不法情事，並參酌警員
    執行公務時，本身即受有行政懲處責任之監督，且其到庭具
    結作證，更係以刑事責任擔保其證言之真實性，其之證言又
    與常情無悖，是其證述應非子虛，自足採信，是以異議人上
    開違規之行為應堪認定，足徵異議人空言否認上開違規事實
    ，無非事後卸責之詞，自不足採。
(三)再按行為人有違反道路交通管理處罰條例之情形，應填製舉
    發通知單，並於被通知人欄予以勾記，其係當場舉發者，應
    填記駕駛人或行為人姓名、性別、出生年月日、地址、身分
    證統一編號及車主姓名、地址、車牌號碼、車輛種類。被查
    獲之駕駛人或行為人為受處分人時，應於填記通知單後將通
    知聯交付該駕駛人或行為人簽名或蓋章收受之；拒絕簽章者
    ，仍應將通知聯交付該駕駛人或行為人收受，並記明其事由
    及交付之時間；拒絕收受者，應告知其應到案時間及處所，
    並記明事由與告知事項，視為已收受，違反道路交通管理事
    件統一裁罰基準及處理細則第11條第1 項第1 款有明文可參
    。而對於此種情形，內政部警政署87年6 月11日87警署交字
    第48985 號函並揭稱：違反道路交通管理事件，違規人當場
    拒絕簽收通知單，執勤員警未記明其事由，多僅註記「拒收
    」或「拒簽收」，而未告知應到案日期、處所、違規事實及
    違反法條，致違規人不知應到案日期、處所、繳納期限等。
    而事實上應到案處所、日期如舉發當場未告知違規人時，違
    規人確屬無從知悉處罰內容並依限期到案。遇有拒簽情形時
    ，應告知其應到案日期、處所、繳納期限等事項，並於通知
    單「移送聯」記明上述事由已告知情形，以保障違規人權益
    ，並利裁罰人員參考等語。查本件異議人爭執開單員警未告
    知應到案日期，導致其未於期限內申訴，致被處以較高罰鍰
    等語，核與證人乙○○證述並無告知異議人應到案日期等語
    相符（見本院卷第25頁）。據此，開單員警既未告知異議人
    應到案日期，因而所致之遲誤到案期間之不利益結果不得逕
    由異議人所承受，是應由本院將原處分撤銷，並自為適法裁
    判，以期適法。五、綜上，原處分機關疏未審酌開單員警未
    告知應到案日期，而逕援引道路交通管理處罰條例第53條第
    1項規定裁處異議人罰鍰4,500元，並依同條例第63條第1項
    第3款，記違規點數3點，顯有違誤。異議人否認有違規行為
    雖無理由，惟原處分既有上開可議之處，自應將原處分撤銷
    ，另裁定如主文第2項所示。據上論斷，應依道路交通案件
    處理辦法第20條前段，裁定如主文。
中    華    民    國    98    年    1     月    13    日
                  交通法庭  法  官  錢衍蓁
以上正本證明與原本無異。
如不服本裁定應於送達後5日內向本院提出抗告狀。
                            書記官  陳淑怡
中    華    民    國    98    年    1     月    16    日


司法院資訊處製作；財團法人民間司法改革基金會備份。
